【裁判字號】    98,易,2346
【裁判日期】    981009
【裁判案由】    妨害名譽
【裁判全文】
臺灣臺中地方法院刑事判決              98年度易字第2346號
公  訴  人  臺灣臺中地方法院檢察署檢察官
被      告  丙○○
上列被告因妨害名譽案件，經檢察官提起公訴（98年度偵字第14
572號）及移送併辦(98年度偵字第17690號)，本院判決如下：
    主    文
丙○○犯公然侮辱罪，處拘役拾日，如易科罰金，以新臺幣壹
仟元折算壹日。
    事    實
一、丙○○與乙○○、丁○○夫妻，為居住在臺中縣烏日鄉○○
    路770號、772號之鄰居。丙○○因不滿其母林賴碧雲於民國
    97年12月間，因傷害案件賠償丁○○新臺幣（下同）12萬元
    之事，於98年3月間某日，基於公然侮辱之犯意，明知乙○○及丁○○偏名分別為「阿土」及「阿蓮」，竟在其住處前
    即上址770號、772號交界處之花器上、不特定人得以共見共
    聞之五光路上豎立2個立牌，其中1個立牌一面寫著「桃花開
    、桃花瘋、要注意」、一面寫著「瘋狗花」，「爛土、爛蓮
    」，另1個立牌一面寫著「因果循環報應到了、吃12萬不得
    好死、死大家看、不義之財禍留子孫、報應不爽天處罰」、
    一面寫著「爛土、爛蓮」等辱罵文字 (下稱系爭文句) ，公
    然侮辱乙○○及丁○○，而足以貶損乙○○及丁○○2人之
    名譽。
二、案經乙○○及丁○○訴由臺灣臺中地方法院檢察署檢察官偵
    查起訴。
    理    由
一、按被告以外之人於審判外之言詞或書面陳述，除法律有規定
    者外，不得作為證據，刑事訴訟法第159條第1項定有明文，
    此即學理上所稱「傳聞證據排除法則」。被告以外之人於偵
    查中向檢察官所為之陳述，除顯有不可信之情況者外，得為
    證據；被告以外之人於審判外之陳述，雖不符同法第159 條
    之1至第159條之4之規定，而經當事人於審判程序同意作為
    證據，法院審酌該言詞陳述或書面陳述作成時之情況，認為
    適當者，亦得為證據。當事人、代理人或辯護人於法院調查
    證據時，知有第159條第1項不得為證據之情形，而未於言詞
    辯論終結前聲明異議者，視為有前項之同意，亦為同法第15
    9之1第2項及第159條之5所分別明定。而鑒於採用傳聞證據
    排除法則之重要理由之一，係因傳聞證據未經當事人之反詰
    問予以覈實，若當事人願放棄對原供述人之反對詰問時，原
    則上即可承認該傳聞證據之證據能力，而揆諸我國刑事訴訟
    法第159條之5之立法理由，除參照前述傳聞證據排除法則之
    基本法理外，亦參考日本刑事訴訟法第326條之立法例，查
    日本刑事審判實務之運作，有關檢察官及被告均同意作為證
    據之傳聞書面材料或陳述，可直接援引該國刑事訴訟法第32
    6條作為傳聞例外之法律依據，僅在檢察官與被告不同意之
    情況下，乃須根據其他傳聞例外規定俾以斟酌該等書面材料
    或陳述是否具有證據能力，在當事人間無爭執之案件中，傳
    聞證據基本上均可依據前引規定提出於法院使用。據此，我
    國刑事訴訟法第159條之5之適用應可作同上之解釋，本件告
    訴人乙○○、丁○○於檢察官偵訊時證述內容，固為被告以
    外之人在審判外之陳述，均屬傳聞證據，惟被告丙○○就前
    開審判外之陳述，迄於言詞辯論終結前，對於該等證詞之證
    據能力均未為異議之聲明，而本院審酌證人等陳述作成時之
    情況，核無違法取證及證明力明顯過低而顯有不可信之瑕疵
    及情況，亦認為以之作為證據為適當，故依上開規定及說明
    ，前開告訴人乙○○、丁○○於檢察官偵訊時證述內容自得
    作為證據，合先敘明。
二、訊據被告丙○○固坦認上揭2個立牌除「吃12萬不得好死、
    死大家看」以外之前開文字係其所書寫之事實，惟矢口否認
    有為何公然侮辱之犯行，且辯稱：伊不知道告訴人乙○○、
    丁○○之小名分別係「阿土」、「阿蓮」，伊因之前有種土
    與蓮，才這樣書寫，伊亦未寫「吃12萬不得好死、死大家看
    」之文字，此部分可以核對筆跡，且系爭文句並非針對告訴
    人乙○○、丁○○2人所為云云。經查，上開犯罪事實，業
    經告訴人乙○○、丁○○於檢察偵訊時指訴綦詳在卷，且證
    人林秋宏在本院審理時具結證述：伊及告訴人的親戚們平常
    均係稱呼告訴人乙○○、丁○○2人為「阿土」、「阿蓮」
    ，「阿土」、「阿蓮」係告訴人2人的偏名，告訴人間亦係
    以「阿土」、「阿蓮」稱呼對方等情   (見本院卷頁27反至
    28)，足證告訴人乙○○、丁○○2人之偏名分別為「阿土」
    、「阿蓮」之事係屬真實，且參以告訴人2人間及其等親戚
    均係以「阿土」、「阿蓮」稱呼之情形，而被告雖辯述因住
    家外面有盆栽，蓮花要用爛泥來種之詞，惟如果係被告所指
    之此種情形，在常情上，實無被告須特別立牌並書寫「爛土
    、爛蓮」等文字之意含與必要的情形，故應認被告對告訴人
    乙○○、丁○○之偏名分別係「阿土」、「阿蓮」之事係屬
    知悉，是被告空言否認其不知告訴人2人之偏名為「阿土」
    、「阿蓮」云云，洵非可信；又上開立牌上關於「吃12萬不
    得好死、死大家看」之文字，經本院以肉眼審視該項文字中
    「不得好死」之字樣及書寫筆順，核與被告於檢察官訊問時
    當場書寫「不得好死」之文字 (見98年度他字第2271號卷頁
    15) ，實屬近似，復衡情，倘該段文句非被告所書寫，何以
    上開文句得書寫在被告所豎立之上揭立牌上，而被告均未曾
    表示異議，況被告於檢察官偵訊中尚曾一度承認前開「不得
    好死」之文句係其所為之情 (見上開第2271號他卷頁13) ，
    並參以被告到庭對於其母林賴碧雲因傷害案件賠償丁○○12
    萬元之事供稱係事實之情 (見本院卷頁21反) ，且該事實亦
    有臺中縣烏日鄉調解委員會97年烏調字第369號調解書影本1
    份在卷可按，益可知上開系爭文句中「12萬元」係有其事實
    之根據，非係無意義之數字，是被告否認「吃12萬不得好死
    、死大家看」之文字非其所為之詞，亦非可信；是綜上，被
    告所為上揭系爭文句係對告訴人2人所為之辱罵文字，已屬
    可得確定及可得推知之情形，故被告辯述系爭文句非針對告
    訴人2人云云，顯係事後卸責之詞，不足採信，此外，本件
    尚有前揭立牌之現場照片4張在卷可佐，是本件事證明確，
    被告上揭犯行已堪認定，應依法予以論科。
三、核被告所為，係犯刑法第309條第1項之公然侮辱罪。另起訴
    書犯罪事實雖未記載上揭其中1個立牌所書寫「瘋狗花」之
    文字，惟自前開立牌之現場照片4張所示，可知尚有該項文
    字，且該部分與起訴之事實係屬實質上一罪之關係，為起訴
    效力所及，本院自應併予審理，附此敘明。爰審酌被告因與
    鄰居即告訴人2人平日相處不睦，因未能妥善處理與告訴人2
    人間之細故糾紛，即為本件公然侮辱犯行，並致告訴人2人
    之名譽造成損害與人格貶損，及被告犯罪之動機、目的尚屬
    單純，所用手段平和，及其犯罪後未能與告訴人2人和解等
    一切情狀，量處如主文所示之刑，並諭知易科罰金之折算標
    準，以示懲儆。
據上論斷，應依刑事訴訟法第299條第1項前段，刑法第309條第1
項、第41條第1項前段，刑法施行法第1條之1第1項、第2項前段
，判決如主文。
本案經檢察官甲○○到庭執行職務
中    華    民    國    98    年    10     月    9    日
                  刑事第三庭  法  官  楊曉惠
以上正本證明與原本無異。
如不服本判決應於收受判決後10日內向本院提出上訴書狀，並應
敘述具體理由；其未敘述上訴理由者，應於上訴期間屆滿後20日
內向本院補提理由書（均須按他造當事人之人數附繕本）「切勿
逕送上級法院」。
                                書記官  謝明倫
中    華    民    國    98    年    10    月    9    日
附錄論罪科刑法條
刑法第309條
公然侮辱人者，處拘役或3百元以下罰金。
以強暴犯前項之罪者，處1年以下有期徒刑、拘役或5百元以下罰
金。


司法院資訊處製作；財團法人民間司法改革基金會備份。
